臺灣新竹地方法院民事簡易判決
110年度竹北簡字第292號
原      告  曾怡綺  
被      告  傅庭瑄  


上列當事人間請求損害賠償事件，原告提起刑事附帶民事訴訟，
由本院刑事庭移送前來(109年度交附民字第356號)，本院於民國
110年8月30日辯論終結，判決如下：
    主  文
一、被告應給付原告新臺幣壹拾貳萬貳仟玖佰陸拾柒元，及自民
    國110年8月31日起至清償日止，按年息百分之5計算之利息
    。
二、原告其餘之訴駁回。
三、訴訟費用由被告負擔百分之66，餘由原告負擔。
四、本判決第一項得假執行。
五、原告其餘假執行之聲請駁回。
    事實及理由
壹、程序部分
一、按因犯罪而受損害之人，於刑事訴訟程序得附帶提起民事訴
    訟，對於被告及依民法負賠償責任之人，請求回復其損害；
    前項請求之範圍，依民法之規定，刑事訴訟法第487條定有
    明文。而刑事法院之職權僅在認定犯罪事實之有無，例外就
    附帶民事訴訟為審判時，亦必須以刑事判決所認定之事實為
    依據，刑事訴訟法第500條復有明文，除此之外之一切非犯
    罪事實在法律上之評價究為民事不法行為，抑或行政秩序不
    法行為，均非刑事法院所得審究；因此刑事訴訟法第487條
    第1項所稱之因犯罪而受損害之人，必須是其個人私權，因
    起訴之犯罪事實之侵害，致生損害者始得提起。又刑事庭移
    送民事庭之附帶民事訴訟，僅移送後之訴訟程序，應適用民
    事訴訟法，若移送前之訴訟行為是否合法，仍應依刑事訴法
    決定之，故移送民事庭之附帶民事訴訟，其提起合法與否，
    自應依刑事訴訟法予以判斷。然移送前提起之附帶民事訴訟
    ，雖不合於刑事訴訟法第487條第1項所定之要件，惟基於保
    障人民訴訟權，並兼顧原告之程序利益、實體利益及紛爭一
    次解決之訴訟經濟，應許原告得繳納裁判費，以補正起訴程
    式之欠缺（最高法院民事大法庭108年度台抗大字第953號裁
    定可資參照）。經查，本件被告傅庭瑄因過失傷害刑事犯罪
    ，經本院109年度交易字第781號刑事判決有罪確定，則原告
    曾怡綺因被告犯罪而受損害，固得就己身人格法益之損害提
    起附帶民事訴訟，但關於財物損害部分，僅屬過失毀損之民
    事不法行為，非屬因犯罪而受損害之人，不得提起附帶民事
    訴訟，否則訴不合法。準此，原告起訴時原聲明請求被告賠
    償新臺幣(下同)185,965元，其中包含系爭車牌號碼000-000
    0號自小客車(下稱系爭車輛)之拖吊費用5,550元及修復費用
    158,760元，性質上屬於財物損失，即與刑事訴訟法第487條
    第1項規定未合。然依上開最高法院大法庭裁定意旨，應許
    原告得繳納裁判費，以補正起訴程式之欠缺，而原告就此部
    分已另行繳納裁判費追加起訴，此有裁判費繳納收據在卷足
    憑，應認原告起訴程式之欠缺業經補正，合先敘明。
二、按訴狀送達後，原告不得將原訴變更或追加他訴，但請求之
    基礎事實同一、擴張或減縮應受判決事項之聲明者，不在此
    限，民事訴訟法第255條第1項第2款、第3款分別定有明文。
    經查原告起訴時，原聲明請求「㈠被告應給付原告185,965元
    。㈡原告願供擔保，請准宣告假執行。㈢訴訟費用由被告負擔
    。」。嗣於民國110年8月30日具狀就聲明第一項追加請求「
    自附帶民事起訴狀繕本送達被告翌日起至清償日止，按年息
    百分之5計算之利息」，有民事陳報證據與準備書狀在卷可
    按(見本院訴字卷第43頁)。經核原告所為訴之變更係基於被
    告駕車撞傷原告之同一事實，且係單純擴張應受判決事項之
    聲明，揆諸前開規定，尚無不合，應予准許。
三、被告經合法通知，未於言詞辯論期日到場，核無民事訴訟法
    第386條各款所列情形，爰依原告聲請，由其一造辯論而為
    判決。
貳、實體方面
一、原告主張：
(一)緣被告於109年6月10日17時31分許，駕駛車牌號碼0000-00
    號自小客車，行經竹北市○道○號北上91公里400公尺處，本
    應注意車前狀況隨時保持必要之安全措施，並保持行車安全
    距離，依當時情形又無不能注意之情事，竟疏未注意及此，
    自後方追撞向前方由原告所駕駛系爭車牌號碼000-0000自用
    小客車，致原告受有頭暈疑似腦震盪、左肩疼痛、左頸疼痛
    、左背下側疼痛等傷害，依民法第184條第1項前段、第2項
    、第191條之2、第195條第1項前段、民法第213條第1項、第
    2項規定，被告應對原告負損害賠償責任。
(二)原告因本案受傷與車輛損壞回復原狀，請求之範圍與金額，
    總計185,965元，其項目及金額如下：
　１、原告因上述傷勢至醫院治療所支出之醫藥費855元。
　２、原告至醫院就診之交通費用800元。
　３、系爭車輛因本次事故毀損而支出高速公路車輛拖吊費用計5
      ,550元。
　４、因被告拒絕回復前述原告所駕駛之車牌號碼000-0000自用
      小客車之原狀，原告為回復車輛原狀所必要之維修費用，
      計158,760元。
　５、本件車禍致原告身體疼痛不已，長達數週，造成原告相當
      之精神上痛苦，故請求精神慰撫金2萬元。
(三)為此聲明：
　１、被告應給付原告185,965元，及自附帶民事起訴狀繕本送達
      被告翌日起至清償日止，按年息百分之5計算之利息。
　２、原告願供擔保，請准宣告假執行。
　３、訴訟費用由被告負擔。　　　　　　
二、被告未於言詞辯論期日到場，亦未提出書狀作何聲明或陳述
    。
三、得心證之理由：
(一)原告主張之上開事實，業據提出國立臺灣大學醫學院附設醫
    院新竹生醫園區分院(以下簡稱台大醫院新竹生醫園區分院)
    診斷證明書及醫療費用收據等件為證(見本院交附民卷第13
    、15頁)，復有本院109年度交易字第781號刑事判決一紙附
    卷可稽，並經本院依職權調閱上開刑事案宗核閱無訛，而被
    告迄未到場爭執，復未提出任何有利於己之聲明、陳述或證
    據，以供本院審酌，足認原告上開主張應與實情相符，堪予
    採信。
(二)按因故意或過失，不法侵害他人之權利者，負損害賠償責任
    ；汽車、機車或其他非依軌道行駛之動力車輛，在使用中加
    損害於他人者，駕駛人應賠償因此所生之損害；不法侵害他
    人之身體或健康者，對於被害人因此喪失或減少勞動能力或
    增加生活上之需要時，應負損害賠償責任；不法侵害他人之
    身體、健康者，被害人雖非財產上之損害，亦得請求賠償相
    當之金額；不法毀損他人之物者，被害人得請求賠償其物因
    毀損所減少之價額，民法第184條第1項前段、第191條之2前
    段、第193條第1項、第195條第1項前段、第196條分別定有
    明文。查被告就本件車禍之發生既有過失，且其過失行為與
    原告所受之損害，顯然具有相當因果關係，已如前述，是被
    告自應負侵權行為損害賠償責任。茲就原告請求之各項損害
    及金額是否允當，分別審核論述如後：
   １、醫藥費部分：
　　　 原告主張自系爭車禍發生時起至今，已支出醫療費用及
       復健費用計855元，業據提出診斷證明書及醫療費用收據
       等件為證，互核與本件事故所為之治療均屬相符，堪認
       確屬治療因系爭事故所受傷害所支出之必要費用，是原
       告請求此部分醫療費用，洵屬有據，應予准許。
　 ２、交通費用：
　　   原告主張因系爭車禍受傷就醫支出之計程車資800元，然
       原告就其主張就醫時搭乘計程車至醫院看診乙節，並未
       提供相關證據資料以供本院審酌，則其主張其受有此部
       分交通費用之損害，已難逕信。參以原告因本件事故所
       受傷害為頭暈疑似腦震盪、左肩疼痛、左頸疼痛、左背
       下側疼痛等傷害，尚無不能自行移動之情形，且自原告
       之住所前往其就診之台大醫院新竹生醫園區分院，亦有
       多路公車可搭乘，或可請家人協助接送就醫，客觀上難
       認有搭乘計程車就醫之必要，堪認原告主張之交通費用
       ，非屬因本件車禍所生之必要費用，是原告此部分之請
       求，洵屬無據，礙難准許。
　 ３、系爭車輛拖吊費用：
　　　 原告主張本次車禍造成系爭車輛毀損，自事故地點經竹
       北交流道拖離高速公路，支出拖吊費用5,550元，業據提
       出高速公路小型車拖救服務契約三聯單為憑（見本院交
       附民卷第17頁），此部分核屬因系爭事故所生之必要費
       用，應予准許。
　 ４、系爭車輛修復費用：
　　 ⑴按物被毀損時，被害人除得依據民法第196條請求賠償外
       ，並不排除民法第213條至第215條之適用，依民法第196
       條請求賠償物被毀損所減少之價額，得以修復費用為估
       定之標準，但以必要者為限(例如：修理材料以新品換舊
       品，應予折舊)。被害人如能證明其物因毀損所減少之價
       額，超過必要之修復費用時，就其差額，仍得請求賠償
       ，亦有最高法院77年度第9次民事庭會議決議、同院73年
       度台上字第1574號判決可資參照。另按債權人得將債權
       讓與於第三人；債權之讓與，非經讓與人或受讓人通知
       債務人，對於債務人不生效力，民法第294條第1項本文
       、第297條第1項本文均分別定有明文。
　　 ⑵查被告於上開時地駕車，疏未注意車前狀況及保持適當之
       行車間距，致系爭車輛受有損害等情，業如前述，參之
       首揭規定，被告即應就系爭車輛之損害負賠償責任。又
       原告主張系爭車輛為訴外人瓦第設計工程有限公司(下稱
       瓦第公司)所有，而瓦第公司已將其系爭車輛受損之損害
       賠償債權讓與原告，並對被告為債權讓與之通知乙節，
       有原告提出之汽車行照、車輛損害賠償債權請求權讓與
       同意書影本在卷足憑（見本院訴字卷第67、70頁），堪
       信為真實。而系爭車輛因本件車禍受損，而支出工資42,
       735元【計算式：(34,700＋6,000)×1.05＝42,735】、零件
       116,025元【計算式：(103,300＋7,200)×1.05＝1,160,25
       】，合計158,760元，業據原告提出估價單及統一發票在
       卷可憑(見本院交附民卷第19至25頁、本院訴字卷第63至
       66頁)，堪認確係屬修復系爭車輛所必要，惟因系爭車輛
       係105年9月出廠，並於106年1月18日領牌使用，有汽車
       行車執照附卷可稽(見本院卷第70頁)，依營利事業所得
       稅結算申報查核準則第95條第6款規定「固定資產提列折
       舊採用平均法、定率遞減法或年數合計法者，以一年為
       計算單位；其使用期間未滿一年者，按實際使用之月數
       相當於全年之比例計算之；不滿一月者，以月計。」，
       則至本件道路交通事故發生時間即109年6月10日，已使
       用3年5月，依前揭說明，其以新品取代舊品間之差價應
       予折舊扣除。準此，原告請求更換零件費用116,025元，
       除其中後三角架16,800元【計算式：(16,000×1.05＝16,8
       00】、尾門感應開關7,560元【計算式：(7,200×1.05＝7,
       560】為中古零件外，其餘項目均係以新品更換舊品之零
       件，本院依行政院台(86)財字第52053號公布之固定資產
       耐用年數表及固定資產折舊率表之規定，採平均法計算
       其折舊，即自用小客車耐用年數5年，每年折舊率為200/
       1000，則上開零件折舊後價格為39,467元【計算方式：1
       .殘價＝取得成本÷(耐用年數＋1)即(116,025－16,800－7,56
       0)÷(5+1)≒15,278（小數點以下四捨五入）；2.折舊額 ＝
       (取得成本－殘價)×1/（耐用年數）×（使用年數）即(91,
       665－15,278) ×1/5×（3+5/12）≒52,198（小數點以下四
       捨五入）；3.扣除折舊後價值＝（新品取得成本－折舊額
       ）即91,665－52,198＝39,467】；至工資及中古零件費用
       則無折舊之問題，準此，原告請求被告賠償系爭車輛之
       必要修復費用，合計106,562元【計算式：39,467＋16,80
       0＋7,560＋42,735＝106,562】，核屬有據，逾此部分之請
       求，則無理由，不應准許。
　 ５、精神慰撫金：　 
　     按不法侵害他人之人格權，被害人受有非財產上損害，
       請求加害人賠償相當金額之慰撫金時，法院對於慰撫金
       之量定，應斟酌實際加害情形、所造成之影響、被害人
       痛苦之程度、兩造之身分地位經濟情形及其他各種狀況
       ，以核定相當之數額，最高法院47年台上字第1221號、5
       1年台上字第223號判例可資參照。查原告因本件車禍受
       有上開傷害，在精神上及肉體上必感受莫大之痛苦，則
       其請求非財產上之損害賠償，自屬有據。本院審酌原告
       學歷為大學畢業，目前任職於○○光電股份有限公司，108
       年度所得○○元，名下有房屋、土地、汽車及投資所得，
       財產總額○○元；而被告學歷為大學畢業，108年度所得33
       6,291元，名下有汽車1輛，財產總額0元，此經本院依職
       權查詢稅務電子閘門財產所得調件明細表存卷可參，是
       本院綜合審酌兩造之身份、地位、經濟能力、原告所受
       傷害及被告過失程度等一切情狀，認原告請求非財產上
       損害賠償2萬元尚屬過高，應予酌減為1萬元為適當，逾
       此部分之請求，即非有據，不應准許。
　 ６、據上，原告得請求賠償之項目與金額為醫療費855元、系
       爭車輛拖吊費用5,550元、修復費用106,562元、精神慰
       撫金1萬元，合計122,967元【計算式：855＋5,550＋106,5
       62＋10,000＝122,967】。
(三)末按給付無確定期限者，債務人於債權人得請求給付時，經
    其催告而未為給付，自受催告時起，負遲延責任。其經債權
    人起訴而送達訴狀，或依督促程序送達支付命令，或為其他
    相類之行為者，與催告有同一之效力；遲延之債務，以支付
    金錢為標的者，債權人得請求依法定利率計算之遲延利息；
    應付利息之債務，其利率未經約定，亦無法律可據者，週年
    利率為百分之5，民法第229條第2項、第233條第1項前段及
    第203條分別定有明文。本件原告對被告之侵權行為債權，
    核屬無確定期限之給付，亦未約定遲延利率，依前開規定，
    原告請求被告自民事陳報證據與準備書狀繕本送達翌日即11
    0年8月31日起至清償日止，按年息5%計算之利息，為有理由
    ，應予准許；逾此範圍之請求，則屬無據，不應准許。
四、綜上所述，原告本於侵權行為及債權讓與之法律關係，請求
    被告給付原告122,967元，及自110年8月31日起至清償日止
    ，按年息5%計算之利息，為有理由，應予准許；逾此部分之
    請求，則無理由，應予駁回。
五、本件係就民事訴訟法第427條第1項規定適用簡易程序所為被
    告部分敗訴之判決，應依同法第389條第1項第3款規定，就
    原告勝訴部分，依職權宣告假執行。原告雖聲明願供擔保請
    准宣告假執行，惟此乃促使本院職權發動，本院不受拘束，
    亦不另為准駁之諭知。至於原告其餘假執行之聲請，因該部
    分訴之駁回而失所依據，應併予駁回。
六、本件係原告提起刑事附帶民事訴訟，請求損害賠償事件，依
    法本無須繳納裁判費用，然經本院刑事庭裁定移送後，於本
    院民事訴訟程序進行期間，原告有追加請求系爭車輛拖吊費
    用及修復費用之損害而支付裁判費，是就此部分依法仍應為
    訴訟費用負擔之諭知。
七、本件判決事證已臻明確，兩造其餘攻擊防禦方法及所提證據
    ，經審酌後，認均與判決結果無影響，爰不一一論述。
八、據上論結，本件原告之訴為一部有理由，一部無理由，依民
    事訴訟法第436條第2項、第385條第1項前段、第79條、第38
    9條第1項第3款，判決如主文。　　　 
中　　華　　民　　國　　110 　年　　9 　　月　　10　　日
                  竹北簡易庭  法    官  王佳惠
以上正本係照原本作成。
如對本判決上訴，須於判決送達後 20 日內向本院提出上訴狀。
如委任律師提起上訴者，應一併繳納上訴審裁判費。
中　　華　　民　　國　　110 　年　　9 　　月　　10　　日
                              書 記 官  黃伊婕